【裁判字號】    94,財管,29
【裁判日期】    950529
【裁判案由】    指定遺產管理人
【裁判全文】
臺灣基隆地方法院民事裁定              94年度財管字第29號
聲  請  人  乙○○
右聲請人聲請指定被繼承人甲○○遺產管理人事件，本院裁定
如左：
    主      文
指定財政部國有財產局台灣北區辦事處為被繼承人甲○○（男、
民國11年10月12日出生、身分證統一編號：Ｚ000000000號，民國
81年10月2日死亡）之遺產管理人。
准對被繼承人甲○○之繼承人為承認繼承之公示催告。
被繼承人甲○○之繼承人，應自前項公示催告最後登載新聞紙之
日起壹年內承認繼承，上述期限屆滿，無繼承人承認繼承時，被
繼承人甲○○之遺產，於清償債權，並交付遺贈物後，如有剩餘
即歸屬國庫。
程序費用由被繼承人甲○○之遺產負擔。
    理      由
一、按繼承開始時，繼承人有無不明，而無親屬會議或親屬會議
    未於一個月內選定遺產管理人者，利害關係人得聲請法院選
    任遺產管理人，並由法院依公示催告程序，定六個月以上之
    期限，公告繼承人，命其於期限內承認繼承，民法第1177條
    、第1178條第1項、第2項規定甚明。次按被繼承人在台灣地
    區之遺產，由大陸地區人民依法繼承之遺產事件，其繼承人
    全部為大陸地區人民者，除應適用第68條之情形者外，由繼
    承人、利害關係人或檢察官聲請法院指定財政部國有財產局
    為遺產管理人，管理其遺產，台灣地區與大陸地區人民關係
    條例第67條之1亦定有明文。
二、本件聲請意旨略以：被繼承人甲○○（男、民國11年10月12
    日出生、身分證統一編號：Ｚ000000000號，民國81年10月2
    日死亡）係臺灣地區人民，其於80年10月10日向聲請人借款
    新台幣90萬元，迄未清償，惟被繼承人在臺灣無任何親屬，
    無法由親屬會議選任遺產管理人，聲請人為被繼承人之債權
    人，乃利害關係人，為此聲請指定被繼承人之遺產管理人等
    語。
三、經查，聲請人主張之事實，業據其提出戶籍謄本及本票影本
    等件為證，堪信為真實。又被繼承人甲○○之配偶已死亡，
    其子唐克珍為大陸地區人民，業於83年5月18日向台灣台北
    地方法院（下稱台北地院）為聲明繼承之表示等情，亦經本
    院依職權調取台北地院83年度家聲字第178號卷查核屬實。
    而被繼承人甲○○並非退除役官兵乙節，亦有行政院國軍退
    除役官兵輔導委員會函一紙在卷可稽。本件聲請人既為利害
    關係人，其聲請指定被繼承人之遺產管理人，自屬有理。而
    本件被繼承人之繼承人為大陸地區人民，且無臺灣地區與大
    陸地區人民關係條例第68條之情形，亦如前述，爰依首揭規
    定，指定財政部國有財產局台灣北區辦事處為被繼承人甲○
    ○之遺產管理人，且為承認繼承之公示催告。
四、依非訟事件法第157條，裁定如主文。
中    華    民    國    95    年    5     月    29    日
                  民事庭法  官  姚貴美
以上正本係照原本作成。
如對本裁定抗告，應於本裁定送達後10日內，向本院提出抗告狀
，並繳納抗告費新臺幣1000元。
中    華    民    國    95    年    5     月    29    日
                        書記官  江美琪


司法院資訊處製作；財團法人民間司法改革基金會備份。
